臺灣臺東地方法院民事裁定
110年度消債更字第40號
聲  請  人  官志強  
代  理  人  羅文昱律師（法扶律師）
上列當事人因消費者債務清理事件聲請更生，本院裁定如下：
    主  文
聲請人官志強自民國一百一十年十二月二十三日下午三時起開始
更生程序。
本件由司法事務官進行更生程序。
    理  由
一、按債務人不能清償債務或有不能清償之虞者，得依本條例所
    定更生或清算程序，清理其債務；債務人無擔保或無優先權
    之本金及利息債務總額未逾新臺幣一千二百萬元者，於法院
    裁定開始清算程序或宣告破產前，得向法院聲請更生；債務
    人對於金融機構負債務者，在聲請更生或清算前，應向最大
    債權金融機構請求協商債務清償方案，或向其住、居所地之
    法院或鄉、鎮、市、區調解委員會聲請債務清理之調解；法
    院開始更生程序之裁定，應載明其年、月、日、時，並即時
    發生效力；法院裁定開始更生或清算程序後，得命司法事務
    官進行更生或清算程序，消費者債務清理條例（下稱消債條
    例）第3條、第42條第1項、第151條第1項、第45條第1項及
    第16條第1項前段分別定有明文。
二、聲請意旨略以：聲請人陳報現有債務總額約新臺幣（下同）
    2,484,258元。聲請更生前二年之收入總計408,000元，聲請
    人現打零工為生，每月收入約17,000元，惟所得扣除必要生
    活費後，難於短時間內清償債務。聲請人曾向本院聲請債務
    清理前置調解（110年度司消債調字第32號）不成立，又聲
    請人無擔保或無優先權之債務總額未逾12,000,000元，且未
    經法院裁定開始清算程序或宣告破產，爰請求准予裁定開始
    更生程序等語。
三、經查：
  ㈠聲請人因不能清償債務，於民國110年5月4日向本院聲請債務
    清理前置調解，而未能成立等情，此有聲請人之消費者債務
    清理法院前置調解聲請狀、財產及收入狀況說明書、債權人
    清冊、財團法人金融聯合徵信中心查詢當事人綜合信用報告
    回覆書、本院110年度司消債調字第32號調解程序筆錄等件
    在卷可稽（本院卷第13至42頁、第139至140頁），是聲請人
    業經前置調解程序而未能與債權人達成立調解，而為本件更
    生之聲請，合於首揭規定，先此敘明。
  ㈡聲請人所負債務總額未逾消債條例第42條第1項所定債務總額
    12,000,000元之上限：
    1.按諸消債條例第42條第1項就聲請更生之債務總額定為12,
      000,000元之限制，其立法理由謂「債務人負債總額若過
      大，其因更生程序而被免責之負債額即相對提高，此對債
      權人造成之不利益過鉅。且負債總額超過一定之數額，益
      可見其債務關係繁雜，亦不適於利用此簡易程序清理債務
      ，自有限制其負債總額之必要」。準此，倘債務人聲請更
      生之債務較為單純，當更有適用該條項之餘地，俾利債務
      人依更生程序清理債務，賦與其享有健全家庭經濟生活之
      機會。
　　2.聲請人於110年5月4日聲請調解時，雖自陳債務總金額為2
      ,484,258元。然經函請債權人陳報對本件聲請人之債權，
      依債權人陳報債權現況如下：元大商業銀行股份有限公司
      ：681,351元、遠東商業銀行股份有限公司：656,756元、
      中國信託商業銀行股份有限公司：494,803元、滙豐(台灣
      ) 商業銀行股份有限公司：1,188,150元、國泰世華商業
      銀行股份有限公司：113,377元、花旗(台灣)商業銀行股
      份有限公司259,562元、滙誠第二資產管理股份有限公司
      ：361,844元、富邦資產管理股份有限公司：222,731元，
      共計3,978,574元（見本院卷第167至220頁、第229至233
      頁、第241至259頁、第261至275頁），核與聲請人先前陳
      報之金額有異，爰以債權人陳報債權總金額為準。
    3.從而，聲請人之債務，依上揭債權人所陳報為3,978,574
      元，尚未逾消債條例第42條第1項所定債務總額之上限。
 ㈢聲請人有不能清償債務或不能清償之虞：
    1.聲請人陳報每月打零工領取現金收入17,000元，名下無其
      他財產等情，業據聲請人提出財產及收入狀況說明書、勞
      工被保險人投保資料表、106-107年度綜合所得稅各類所
      得資料清單、全國財產稅總歸戶財產查詢清單、薪資切結
      書等在卷可稽（本院卷第19至21頁、43至44頁、53至57頁
      、第235頁）。本院即以債務人每月收入17,000元，作為
      計算債務人目前償債能力之依據。
    2.聲請人主張其目前個人每月之必要支出費用如下：膳食費
      7,500元、交通費1,000元、健保費750元、水費200元、電
      費300元、電話費500元，共計10,250元，並未逾衛生福利
      部所公告110年臺灣省每人每月最低生活費之1.2倍即15,9
      46元，應予准許。
    3.另聲請人主張需扶養母親，每月支出扶養費約5,000元等
      情，雖提出聲請人及受扶養人之戶籍謄本（見本院卷第47
      至49頁），惟聲請人主張須支出母親扶養費部分，聲請人
      除自陳其母親每月領有老人年金三千餘元外（見本院卷第
      221頁），並未提出相關資料供本院審酌其有無受扶養之
      必要，故此部分應不予列計。
　  4.本院衡酌聲請人之經濟資力、目前社會經濟消費之常情，
      其主張於負擔上開必要支出費用額度內，未逾一般人生活
      程度，尚屬合理。爰認定聲請人每月個人必要支出費用10
      ,250元。而聲請人每月收入約為17,000元，扣除上開必要
      生活費用，每月雖餘6,750元，若全數用於清償債務，於
      未加計利息之情形下，仍須約589月（計算式：3,978,574
      ÷6,750＝589，小數點以下四捨五入），即49年餘方能清償
      完畢，難期聲請人短期內清償所負債務3,978,574元及每
      月所產生之利息，是聲請人客觀上顯有不能清償債務之情
      事。
四、綜上，聲請人係一般消費者，其已達不能清償債務之程度，
    其中無擔保或無優先權之債務未逾12,000,000元，且未經法
    院裁定開始清算程序或宣告破產；又查無消債條例第6條第3
    項、第8條或第46條各款所定駁回更生聲請之事由存在，則
    聲請人聲請更生，即屬有據，應予准許，並命司法事務官進
    行本件更生程序，爰裁定如主文。
中　　華　　民　　國　　110 　年　　12　　月　　23　　日
                  民事第一庭  法　官　張鼎正
以上正本係照原本作成。
本裁定不得抗告。
中　　華　　民　　國　　110 　年　　12　　月　　23　　日
                              書記官  劉雅文